臺北高等行政法院判決
　　　　　　　　　　　　　　　　　　 93年度訴字第03076號
　　　　　　　　　　　　　　　.
原　　　告　台灣東洋藥品工業股份有限公司
代　表　人　甲○○(董事長)
訴訟代理人　吳金地(會計師)
　　　　　　吳金柱(會計師)
被　　　告　財政部臺北市國稅局
代　表　人　張盛和(局長)
訴訟代理人　乙○○
上列當事人間因營利事業所得稅事件，原告不服財政部中華民國
93年7月14日台財訴字第0930028794號訴願決定，提起行政訴訟
。本院判決如下：
　　主  文
原告之訴駁回。
訴訟費用由原告負擔。
　　事  實
一、事實概要：原告89年度營利事業所得稅結算申報，原申報適
    用投資抵減之研究發展支出新台幣（下同）39,519,843元，
    其中「委託國內大專校院或研究機構研究或聘請國內大專校
    院專任教師或研究機構研究人員之費用」申報為5,612,383
    元，被告初查以其中委託研究之明生生物科技、國際精鼎科
    技、佳生科技顧問及維生生物科技公司等，非屬「公司研究
    與發展及人才培訓支出適用投資抵減辦法」 (下稱投資抵減
    辦法)第2條第7款規定之研究機構，遂剔除其給付上開機構
    之支出計3,772,383元，變更核定適用投資抵減之研究發展
    支出為35,747,460元。原告不服，申經復查結果，未獲變更
    ，提起訴願亦經決定駁回後，遂提起本件行政訴訟。
二、兩造聲明：
　　(一)原告聲明：
      1.訴願決定、復查決定及原處分關於否准原告列報研究發
        展支出3,772,383元部分均撤銷。
      2.被告應准予追認原告列報前開研究發展支出。
　　(二)被告聲明：駁回原告之訴。
三、兩造之爭點：財政部與經濟部訂定之「CRO認定要點」，是
                否為財政部發布之解釋函令？
　　(一)原告主張之理由：
      1.按原告委託之明生生物科技公司等，係屬經濟部工業局
        依據財政部91年11月28 日台財稅第000000000號令（與
        經濟部會銜）發布之「生技醫藥產業委託國內醫藥研發
        服務公司從事研究發展支出適用投資抵減認定要點」 (
        下稱「cro認定要點」) 審核通過之醫藥研發服務公司
        ，又「cro認定要點」經財政部於上開釋令中備註：「
        追溯自90年1月1日起施行」。足證原告委託前開科技公
        司從事研究發展之支出，已符合投資抵辦法第2條第1項
        第9款規定之「其他經中央目的事業主管機關及財政部
        專案認定屬研究與發展之支出」，且本案於90年1月1日
        尚未經被告核定（核定日期係91年12月11日），亦屬
        cro認定要點開始適用時「尚未核課確定之案件」，應
        有稅捐稽徵法第1條之1但書規定：「（財政部所發布之
        解釋函令）有利於納稅義務人者，對於尚未核課確定之
        案件適用之」之適用，故原告列報給付前開科技公司之
        研發支出，被告依投資抵減辦法第2條第1第9款及cro要
        點規定，自應准予認列抵減，被告卻以上開公司非屬投
        資抵減辦法第2條第1項第7款規定之研究機構為由，而
        予以剔除，適用法令，顯有錯誤。
      2.次查，cro認定要點係財政部發布，其規定內容乃闡明
        研究發展支出之項目範圍、生技醫藥產業及醫藥研發服
        務公司之資格及範圍，以及申報時應檢付之相關文件等
        事項，係屬對於投資抵減辦法第2條第1項第9款規定及
        第8條規定內容所為之解釋，試問如其非屬「解釋函令
        」，則何者方屬解釋函令？被告及訴願決定機關刻意曲
        解，至為灼然。
      3.退而言之，縱認cro認定要點非屬解釋函令，惟該要點
        並非基於法律授權而訂定之法規命令，應屬解釋性行政
        規則無疑，依學者見解，其效力係附屬於法規，則其生
        效日期，應溯及法規生效日期有其適用，亦為大法官釋
        字第287號解釋所確認，故cro認定要點既係對於投資抵
        減辦法所為之解釋，而投資抵減辦法係於89年1月1日起
        施行，則依上開說明，cro認定要點應自89年1月1日起
        生效無疑。本案系爭研發支出3,772,383元均係於89 年
        間發生，而cro認定要點係自89年1月1日起生效，則系
        爭研發支出自可適用cro認定要點之規定，進而自可適
        用投資抵減辦法第2條第1項第9款規定，准予認定抵減
        ，自屬當然。進而言之，cro認定要點既應自89年1月1
        日起生效，而財政部竟於前開函令中，將其應該生效之
        日期延後（表面上是追溯提前）一年，遲至90年1月1日
        方始生效，已違反上開大法官會議解釋，應屬無效。
    (二)被告主張之理由：
      1.按「本辦法所稱研究與發展之支出，包括公司為研究新
        產品或新技術、改進生產技術、改進提供勞務技術及改
        善製程所支出之下列費用：…七、委託國內大專校院或
        研究機構研究或聘請國內大專校院專任教師或研究機構
        研究人員之費用。…。九、其他經中央目的事業主管機
        關及財政部專案認定屬研究與發展之支出。前項第7款
        所稱研究機構，包括政府之研究機構、準醫學中心以上
        之教學醫院、經政府核准登記有案以研究為主要目的之
        財團法人、社團法人及其所屬研究機構。」為投資抵減
        辦法第2條所明定。
      2.經查，原告89年度營利事業所得稅結算申報申請適用投
        資抵減之研究發展支出39,519,843元，其中「委託國內
        大專校院或研究機構研究或聘請國內大專校院專任教師
        或研究機構研究人員之費用」申報為5,612,383元，除
        委託財團法人肝病防治學術基金會、工業技術研究院、
        財團法人國家衛生研究院從事研究外，並委託明生生物
        科技、國際精鼎科技、佳生科技顧問及維生生物科技等
        公司代為臨床實驗，因上開代為臨床實驗之公司非屬行
        為時投資抵減辦法第2條第7款所規定之研究機構，故核
        定依首揭稅法規定將相對支出予以剔除，並無不合。
      3.原告雖主張前開科技公司係經濟部工業局依cro認定要
        點審核通過之醫事研發服務公司，已符合投資抵減辦法
        第2條第1項第9款規定之要件，被告依稅捐稽徵法第1條
        但書規定應准予核認其支出乙節。查稅捐稽徵法第1條
        之1規定係指財政部發布之解釋函令，而cro認定要點係
        財政部與經濟部為執行行政院「加強生物技術產業推動
        方案」，依投資抵減辦法第2條第1項第9款訂定之要點
        ，並非財政部發布之解釋函令，且財政部91年11月28日
        台財稅字第0000000000號函係檢附該cro認定要點，亦
        非函釋，原告主張適用稅捐稽徵法第1條之1但書規定，
        核無足採。
　　理  由
一、按「公司得在投資於研究與發展及人才培訓支出金額5％至
    25％限度內，抵減當年度應納營利事業所得稅額；…。第1
    項及第2項投資抵減之適用範圍、核定機關、申請期限、申
    請程序、施行期限、抵減率及其他相關事項，由行政院定之
    。」行為時促進產業升級條例第6條第2項前段、第3項分別
    定有明文。又「本辦法所稱研究與發展之支出，包括公司為
    研究新產品或新技術、改進生產技術、改進提供勞務技術及
    改善製程所支出之下列費用：一、研究發展單位專門從事研
    究發展工作之全職人員之薪資。二、生產單位為改進下列生
    產技術或提供勞務技術之費用…七、委託國內大專校院或研
    究機構研究或聘請國內大專校院專任教師或研究機構研究人
    員之費用。八、經中央目的事業主管機關及財政部專案認定
    之委託國外大專校院或研究機構研究或聘請國外大專校院專
    任教師或研究機構研究人員之費用。九、其他經中央目的事
    業主管機關及財政部專案認定屬研究與發展之支出。前項第
    7款所稱研究機構，包括政府之研究機構、準醫學中心以上
    之教學醫院、經政府核准登記有案以研究為主要目的之財團
    法人、社團法人及其所屬研究機構。」亦為投資抵減辦法第
    2條所明定。準此，公司得以其委託研究機構研究之費用支
    出，適用投資抵減之勵者，應限於政府之研究機構、準醫
    學中心以上之教學醫院、經政府核准登記有案以研究為主要
    目的之財團法人、社團法人及其所屬研究機構，始足當之。
二、經查，原告89年度營利事業所得稅結算申報，原申報適用投
    資抵減之研究發展支出為39,519,843元，其中「委託國內大
    專校院或研究機構研究或聘請國內大專校院專任教師或研究
    機構研究人員之費用」申報為5,612,383元，除委託財團法
    人肝病防治學術基金會、工業技術研究院、財團法人國家衛
    生研究院從事研究外，尚委託明生生物科技、國際精鼎科技
    、佳生科技顧問及維生生物科技等公司代為臨床實驗，而支
    付上開四家公司之費用合計3,772,383元等情，有原告89年
    度營利事業所得稅結算申報書、臨床 (藥物)試驗委託合約
    書、請款單及統一發票附原處分卷可稽，並為原告所不爭，
    堪信為真實。故被告以原告委託代為臨床試驗之前開明生科
    技等四家公司，非屬投資抵減辦法第2條第7款所規定之研究
    機構，而剔除其給付上開四家公司之費用支出3,772,383元
    ，變更核定適用投資抵減之研究發展支出為35,747,460元，
    揆諸首揭規定，並無不合。
三、原告不服循序提起行政訴訟，雖主張：財政部於91年11月7
    日頒布CRO認定要點，該認定要點並追溯自90年1月1日起施
    行，其委託之前開四家科技公司係經濟部工業局依cro 認定
    要點審核通過之醫事研發服務公司，已符合投資抵減辦法第
    2條第1項第9款規定之要件，依稅捐稽徵法第1條之1規定，
    本案於該要點施行時，係屬未核課確定之案件，應可適用前
    開CRO認定要點而准予認列抵減云云。惟查，稅捐稽徵法第1
    條之1係規定：「財政部依本法或稅法所發布之解釋函令，
    對於據以申請之案件發生效力。但有利於納稅義務人者，對
    於尚未核課確定之案件適用之。」惟原告所稱之CRO認定要
    點，係財政部與經濟部為執行行政院「加強生物技術產業推
    動方案」，依據投資抵減辦法第2條第1項第9款規定而訂定
    之要點，業經該要點第1點規定闡明在案，核非屬財政部發
    布之解釋函令，自無適用稅捐稽徵法第1條之1規定之餘地；
    又前開認定要點係於90年1月1日開始施行，原告於89年度委
    由前開明生科技四家公司之研究支出，亦無該要點之適用甚
    明。原告任意曲解法律，復執稱CRO認定要點縱非解釋函令
    ，亦屬無律授權而訂定之解釋性行政規則，應溯及於投資抵
    減辦法於89年1月1日施行即有適用，被告應准予認列抵減云
    云，亦非有據。
四、綜上所述，被告以原告89年度申報之研究發展支出，其中列
    報委託明生科技等四家公司為臨床實驗之支出，不符合前揭
    投資抵減辦法第2條第7款規定，而否准認列，並變更核定原
    告該年度適用投資抵減之研究發展支出為35,747,460元之處
    分，並無違誤，復查、訴願決定遞予維持，俱無不合，原告
    徒執前詞及個人主觀之法律見解，訴請撤銷，為無理由，應
    予駁回。
據上論結，本件原告之訴為無理由，爰依行政訴訟法第98條第3
項前段，判決如主文。
中　　華　　民　　國　　94　　年　 　7　　月　 20  　 日
                       第四庭審判長法  官　徐瑞晃
                                   法  官　吳慧娟
                                   法  官　蕭惠芳
上為正本係照原本作成。
如不服本判決，應於送達後20日內，向本院提出上訴狀並表明上
訴理由，如於本判決宣示後送達前提起上訴者，應於判決送達後
20日內補提上訴理由書（須按他造人數附繕本）。
中　　華　　民　　國　　94　　年　 　7　　月　 20  　 日
            　　　　　　   　　　　書記官  李淑貞
